最高法院民事判決　　　　　　　　　　　　　　　八十八年度台上字第一六一五號
　　上　訴　人　甲○○
　　被 上訴 人　乙○○
右當事人間請求損害賠償等事件，上訴人對於中華民國八十八年三月十五日台灣高等
法院第二審更審判決（八十七年度上更(三)字第四四五號），提起上訴，本院判決如左
：
    主  文
上訴駁回。
第三審訴訟費用由上訴人負擔。
    理  由
本件被上訴人主張：伊為第一審共同原告智商實業股份有限公司 (下稱智商公司) 之
法定代理人，由伊出面，於民國七十六年二月十日與上訴人簽訂代建廠房契約書 (下
稱代建契約），約定上訴人將坐落桃圍縣八德鄉○○段一六三－一八號土地及其上建
物即同鄉○○村○○路四一號二層樓房乙棟（下稱系爭房地）出售於伊。土地及一樓
房價為新臺幣（下同）一千八百六十萬三千元，增建二層樓房追加價款一百五十二萬
四千元，合計二千零十二萬七千元。伊已陸續付款一千四百五十九萬四千元，系爭房
地並已登記為智商公司所有。惟上訴人施作系爭房屋偷工減料，經臺灣省建築師公會
鑑定結果，與保證之品質不符，實施補強作業需費六百三十一萬七千二百二十二元等
情。爰依民法第三百六十條規定，求為命上訴人給付六百三十一萬七千二百二十元，
及自起訴狀繕本送達之翌日起算法定遲延利息之判決（智商公司之請求及上訴人超過
上開之請求部分，已受敗訴判決確定)。
上訴人則以：代建契約之性質為承攬，無保證品質問題，亦無加重擔保責任之特約，
被上訴人不得依民法第三百六十條規定請求賠償損害。況系爭房屋縱有瑕疵，乃因可
歸責被上訴人要求原設計一樓加蓋二樓所致，伊自不負賠償責任等語。資為抗辯。
原審以：兩造於七十六年二月十日簽訂代建廠房契約書，約定上訴人將系爭房地出售
於被上訴人，土地及一樓房價為一千八百六十萬三千元，嗣被上訴人要求增建二層樓
房，乃追加價款一百五十二萬四千元，合計二千零十二萬七千元。被上訴人陸續付款
一千四百五十九萬四千元，系爭房屋於七十八年九月五日交付，並移轉登記為智商公
司所有等情，為兩造所不爭。查卷附系爭契約名稱雖為：「代建廠房契約書」，但其
第三條約定，價款包括基地與房屋價款，又系爭土地登記謄本所有權欄載，智商公司
之前手為中稜企業股份有限公司，足證系爭土地係由上訴人負責移轉於被上訴人所指
定之智商公司，非由被上訴人提供土地委託上訴人承攬建築；另第九條約定上訴人承
諾負責基地權利瑕疵（之擔保）；及第四條所載付款方式，亦與預售屋付款方式相同
，而預售性質為買賣，並非承攬。至二樓部分雖係施工中協議增建，議定追加二層房
屋價款一百五十二萬四千元，惟既未重訂新約，僅於原契約第四條增訂二層樓式，一
樓高度四米，二樓高度三點六米，自屬原契約之延伸。被上訴人主張二樓為一樓之延
伸、均為買賣，堪以採信。上訴人抗辯，系爭廠房結構體已完成，被上訴人始要求於
一樓樓頂前半部增建二樓，應屬承攬關係為無足取。次查系爭代建契約第二條約定上
訴人應按圖施工，系爭房屋一、二樓之使用執照僅一紙，係七十七年七、八月間領得
，為兩造所不爭，而上訴人並未依使用執照及其附屬建築圖所載施工，致系爭房屋有
使用鋼筋 (含一樓及二樓）及混凝土尺寸與原設計圖不符、混凝土強度未達標準、二
樓板厚度少於原設計圖二樓板配筋不當等瑕疵，因而在尚未使用狀況下，標的物已有
多處龜裂現象，顯示其結構安全承載能力有嚴重降低之趨勢等情，有台灣省建築師公
會八十年十二月六日品質鑑定報告書足稽，且經鑑定人張克堂結證，伊係依原設計圖
、實務狀況、使用執照及建築圖比對建物實體為鑑定，鑑定所用之設計圖、建築圖係
由起造人智商公司提供經縣政府核發者，即使用執照之附圖，鑑定結果與施工圖有不
符，詳如鑑定書……云云，系爭建物缺少出賣人保證之品質至明。被上訴人主張，系
爭房屋確有與系爭契約保證品質不符之瑕疵，上訴人違反品質保證約定之事實，堪信
為真實。至上訴人所提桃園縣建設局申領建照(變更設計)擅自建造之罰緩繳納單，僅
能證明起造人智商公司因該項事由被處罰鍰，難謂系爭加蓋二樓部分係先建後繪圖，
無保證品質之約定。上訴人抗辯，本件無保證品質之約定，被上訴人追加增建二樓部
分係加蓋時始繪製建築圖交付於伊，縱有瑕疵，非可歸責於伊云云，為無足採。再者
，系爭房屋原設計一樓，於施工中始追加二樓工程，為兩造所不爭，原設計之一樓依
其結構安全及法令並無不能增建二樓工程，被上訴人與上訴人約定追加二樓工程，即
無不可。上訴人未具體陳明被上訴人欠缺何項應為之注意，即稱被上訴人對系爭房屋
損害之發生或擴大與有過失，得減免賠償責任，亦非可取。按買賣之物，缺少出賣人
所保證之品質者，買受人得不解除契約或請求減少價金，而請求不履行之損害賠償。
又負損害賠償責任者，除法律另有規定或契約另有訂定外，應回復他方損害發生前之
原狀，民法第三百六十條前段、第二百十三條第一項固定有明文。惟其經債權人定期
催告逾期不為回復，及不能回復原狀，或回復顯有重大困難者，債權人則得請求以金
錢賠償損害，同法第二百十四條、第二百十五條亦分別定有明文。本件房屋柱構鋼筋
不足、樑構混凝土強度不足、配筋短少、樓板厚度、保護層、混凝土強度均不足，其
補強作業估計約需費用六百三十一萬七千二百二十元，有台灣省建築師公會八十一年
三月三十一日鑑定報告書可稽。被上訴人已於八十七年八月四日函知上訴人收到函後
二個月內依台灣省建築師公會鑑定報告所載內容回復原狀，上訴人於八十七年八月六
日收受該函，惟並未於期限內為回復原狀補強之修復，有存證信函暨回執足憑。則上
訴人自催告期滿即八十七年十月七日後，應負遲延責任。從而被上訴人請求上訴人賠
償修補費用六百三十一萬七千二百二十二元，及自八十七年十月七日起算法定遲延利
息，洵屬正當，應予准許。逾此部分，即非正當，不應准許。因而將第一審所為被上
訴人敗訴之判決一部廢棄，改判命上訴人給付如上開金額本息，其餘部分維持第一審
所為被上訴人敗訴之判決，駁回被上訴人之上訴，經核於法並無違誤。上訴論旨，猶
就原審取捨證據、認定事實及解釋契約之職權行使，指摘原判決其敗訴部分不當，求
予廢棄，非有理由。
據上論結，本件上訴為無理由，依民事訴訟法第四百八十一條、第四百四十九條第一
項、第七十八條，判決如主文。
中      華      民      國    八十八    年      七      月    二十三    日
                              最高法院民事第三庭
                                  審判長法官  范  秉  閣
                                        法官  朱  建  男
                                        法官  曾  煌  圳
                                        法官  許  澍  林
                                        法官  鄭  玉  山
      右正本證明與原本無異
                                              書  記  官
中      華      民      國    八十八    年      八      月      九      日
